臺灣臺北地方法院民事判決　　　　　　 96年度簡上字第385號
上　訴　人　甲○○
被 上訴 人　乙○○
上列當事人間請求損害賠償事件，上訴人對於中華民國96年5 月
9 日臺灣臺北地方法院新店簡易庭96年度店簡字第99號第一審判
決提起上訴，本院於96年12月5 日言詞辯論終結，判決如下：
    主      文
上訴駁回。
第二審訴訟費用由上訴人負擔。
    事實及理由
甲、程序方面：
    本件被上訴人經合法通知，未於言詞辯論期日到場，核無民
    事訴訟法第386 條所列各款情形，爰依上訴人之聲請，由其
    一造辯論而為判決。
乙、實體方面：
一、被上訴人起訴主張：上訴人於民國93年11月23日下午5 時33
    分45秒、同日下午6 時36 分44 秒、同日下午7 時37分8 秒
    、同日下午8 時16分50秒及同日下午8 時28分42秒，在臺北
    市○○路住處，利用電腦設備登入「KKcity」（網路城邦）
    網頁下所設立5466站台，以「KKLes （KK拉子）」之名義，
    在公開看板上，以「Re：壞了我們的格調」之標題，接續發
    表「那個版主很多次都要求寵物店男孩載她出去玩，又跟很
    多朋友到處說她自己的姦情史，日後那個版主認識別人有伴
    的婆，跟人發展曖昧關係，還要別人不要告訴她前幾任發展
    姦情的對象，…」、「就是有這樣的故事，有一個到處姦情
    ，但在外表裝一副純情，…」、「寵物店男孩本來就沒有介
    入cbere 的姦情啊，…」、「cbere 好像有被T 上過吧？」
    、「被男人上過不算什麼，但娘T 給T 上，怪耶，她不是說
    自己是鐵錚錚的一條T 」等詞，以散布上開文字之方式妨害
    其名譽，爰依侵權行為法律關係請求非財產上損害賠償等語
    。
二、上訴人則以：被上訴人以女同志身分，以ID「cbere 」擔任
    Feeling 版主，並在Feeling 版上公開發表言論辱罵伊，伊
    基於保護自身權利，為反駁被上訴人，不得不發表上述言論
    說明，並未指名道姓，亦未影射被上訴人真實身分，一般網
    路使用者並不會知道cbere 是何人，被上訴人名譽不致受損
    ；且因被上訴人發表上述辱罵伊之言論，經伊另案提告，相
    同情節檢察官竟為不起訴處分，足見二案標準不同；另原審
    判決慰撫金亦過高等語置辯。
三、原審判決命上訴人應給付3 萬6000元，及自起訴狀繕本送達
    翌日即95年11月28日起至清償日止，按年息百分之五計算之
    利息，而駁回其餘之訴，並依職權為假執行宣告，上訴人不
    服，提起上訴，併聲明：(一)原判決不利於上訴人部分廢棄。
    (二)上開廢棄部分，被上訴人在第一審之訴駁回。被上訴人對
    原審駁回其餘之訴部分，未據聲明不服，業已確定。併答辯
    聲明：如主文第1 項所示。
四、兩造不爭執事實：
  (一)上訴人於93年11月23日在住處利用電腦設備登入「KKcity
    」網頁（bbs://bbs.kkcity.com.tw）下 所設立5466站台，
    以「KKLes （KK拉子）」之名義，公開看板上，以「Re：壞
    了我們的格調」之標題，接續針對暱稱「cbere 」者發表系
    爭文章。
  (二)上訴人因發表上述文章犯誹謗罪，經本院於95年10月6 日以
    95年度易字第1112號判處拘役40日，准予易科罰金，嗣上訴
    人提起上訴，經臺灣高等法院於96年1 月30日以95年度上易
    字第2292號駁回上訴確定在案。
五、本件爭點如下：
  (一)上訴人發表系爭文章之行為，是否構成侵權行為？
  (二)如構成侵權行為，應核給慰撫金若干？
六、本院之判斷：
  (一)就爭點一部份：
  1.按民法上名譽權之侵害非即與刑法之誹謗罪相同，名譽有無
    受損害，應以社會上對個人評價是否貶損作為判斷之依據，
    苟其行為足以使他人在社會上之評價受到貶損，不論其為故
    意或過失，均可構成侵權行為，其行為不以廣佈於社會為必
    要，僅使第三人知悉其事，亦足當之，最高法院90年台上字
    第646 號判例可資參照。
  2.被上訴人主張：上訴人於93年11月23日在住處利用電腦設備
    登入「KKcity」網頁（bbs://bbs.kkcity.com.tw）下 所設
    立5466站台，以「KKLes （KK拉子）」之名義，在公開看板
    上，以「Re：壞了我們的格調」之標題，接續針對別名「
    cbere 」者發表系爭文章，為上訴人所不爭執，且有相關言
    論網路列印資料、網頁使用者紀錄資訊、中華電信查詢回覆
    客戶資料為證，而上訴人因發表上述言論犯誹謗罪，經本院
    於95年10月6 日以95年度易字第1112號判處拘役40日，准予
    易科罰金，嗣上訴人提起上訴，經臺灣高等法院於96年1 月
    30日以95年度上易字第2292號駁回上訴確定在案，亦經本院
    調閱相關刑事卷查閱無誤，堪信為真實。
  3.上訴人雖辯稱：上開言論並未指名道姓，亦未影射被上訴人
    真實身分，一般網路使用者無從判定所指稱對象為何人云云
    並提出KKcity BBS站台使用者授權合約為憑（見本院卷第11
    至12頁）。惟查：上訴人指被上訴人在BBS KKcity 5466 分
    站擔任隨性亂寫（feeling）看 版之版主（見95年偵續字第
    142號卷第22頁），核與被上訴人於另案刑事偵查中指稱：
    「（KKcity網路城邦網站內之feeling 版，你是否為版主？
    ）是，約91年8 月間接手擔任該版主」（見上開偵卷第32頁
    ）等語相符，又卷附上訴人於系爭文章數度提及「版主」、
    「cbere 」之用語，上訴人亦自承其發表上開言論指摘之對
    象即為被上訴人（見本院卷第30頁反面），並於刑事案件偵
    查中供稱：「…大家都知道被告（應為告訴人）的ID是
    cbere 」、「（feeling 版主就是指告訴人？）是」（見上
    開偵卷第15、32頁），被上訴人既以別名「cbere 」註冊為
    上開公開看版之版主，亦與網友網聚多次，瀏覽該網頁之人
    ，應可知上訴人系爭言論指摘之對象「cbere 」為特定人或
    可得推知之人。是上訴人前述所辯，並無足取。
  4.上訴人復辯稱：因遭被上訴人具名發言辱罵，出於自衛、自
    辯及保護合法利益始發表上述言論云云。惟按所謂名譽，乃
    指人格之社會評價，而所謂侵害名譽，係指貶損他人人格在
    社會之評價而言。查上訴人接續多次在網站上指摘被上訴人
    系爭文章內容，使用之「姦情史」、「到處姦情，但在外表
    裝一副純情」、「姦情」、「被T 上過」、「被男人上過」
    、「娘T 給T 上」等文字，足使人產生被上訴人性關係隨便
    、複雜之印象而生貶損被上訴人名譽之結果，顯非言論自由
    保障之範圍。又被上訴人一再以系爭文章指摘被上訴人，並
    非測試真理之途徑，難謂其無實質之惡意，則上訴人發表上
    述文章，從利益權衡之觀點，應係為貶低被上訴人之人格為
    主要目的，自不符合刑法第311 條之「自衛、自辯或保護合
    法利益」之免責範圍，是上訴人此部分主張，亦無可採。
  5.上訴人又稱：曾遭被上訴人於「天空部落格」、「網路展望
    會」個人看版上，使用網路註冊名稱「cbere 」，以「變態
    」、「瘋狗」等文字辱罵，被上訴人經臺北地檢署檢察官為
    不起訴處分在案，業經本院調閱95年偵字第27539 號卷宗查
    閱無誤。惟上開文章均刊載於被上訴人個人之部落格內，瀏
    覽網路展望會及天空部落格之網路使用者，是否即能推知被
    上訴人即為BBS KKcity網路城邦之5466分站擔任隨性亂寫（
    feeling）看 版之版主，非無可疑；雖有網友於網路展望會
    中發表「5566暱名版這種是非之地中的是非之地…」，僅可
    讓瀏覽該看版之網友認知「網路展望會」之「cbere 」與他
    人之糾葛係在「KKcity之5466分站」，然該分站內尚有各種
    討論版，往來瀏覽者均有不同名稱，尚難推認瀏覽「網路展
    望會」與「天空部落格」之網友可得推知此「cbere 」與上
    開KKcity之5466分站feelings版之版主為同一人，是被上訴
    人上述發表於「網路展望會」及「天空部落格」之文章，難
    認第三者得客觀推知係針對上訴人為之，即與本件上訴人所
    發表之文章，足使第三人得以推知其指摘之對象為被上訴人
    顯有不同，不足作為有利於上訴人之認定。
  6.綜上，上訴人於網路上發表系爭言論，足以使人產生被上訴
    人性關係隨便、複雜之印象，致生貶損被上訴人名譽之結果
    ，故被上訴人主張上訴人侵害其名譽權，應負侵權行為損害
    賠償責任，應可足取。
  (二)就爭點二部份：
    按不法侵害他人之身體、健康、名譽、自由、信用、隱私、
    貞操，或不法侵害其他人格法益而情節重大者，被害人雖非
    財產上之損害，亦得請求賠償相當之金額，民法第195 條第
    1 項前段定有明文。又慰撫金之核給標準，應斟酌雙方身分
    、地位及經濟狀況及其他各種情形核定之，最高法院76年台
    上字第1908號判例可資參照。本件上訴人於網路上發表系爭
    言論，足以使人產生被上訴人性關係隨便、複雜之印象，致
    生貶損被上訴人名譽之結果，其精神上確受有痛苦；爰審酌
    被上訴人受辱程度、大學畢業、目前在銀行任職，年薪約70
    萬元，名下房屋、土地各1 筆，財產總額104 萬1895元，上
    訴人為大學畢業，擔任電腦公司工程師，月薪3 萬9000元，
    名下有汽車1輛 等情狀，為兩造互不爭執（見本院卷第30頁
    ），且有稅務電子閘門財產所得調件明細表可查（見本院卷
    第31至34頁），原審核以精神慰撫金3 萬6000元，應屬允當
    。
七、綜上所述，被上訴人本於侵權行為法律關係，請求上訴人給
    付3 萬6000 元 及自起訴狀繕本送達翌日即95年11月28日起
    至清償日止，按年息百分之五計算之利息，為有理由。原審
    判命上訴人如數給付，並依職權宣告假執行，於法並無不合
    。上訴意旨指摘原判決不當，求予廢棄改判，為無理由，應
    予駁回其上訴。
八、本件為判決之基礎已臻明確，兩造其餘之攻擊或防禦方法及
    未經援用之證據，經本院斟酌後，認為均不足以影響本判決
    之結果，亦與本案爭點無涉，自無逐一詳予論駁之必要，併
    此敘明。
九、據上論結，本件上訴為無理由，依民事訴訟法第436 條之1
    第3 項、第449 條第1 項、第385 條第1 項、第78條，判決
    如主文。
中　　華　　民　　國　　96　　年　　12　　月　　19　　日
                 民事第五庭    審判長法　官　翁昭蓉
                  　　　　　　　　　 法　官　林妙黛
                                     法  官  胡宏文
以上正本係照原本作成。
本判決不得上訴。
中　　華　　民　　國　　96　　年　　12　　月　　19　　日
                      　             書記官　曾寶生
